臺灣臺北地方法院刑事判決　　　　　　　　　　　　　九十年度易字第一二九七號
　　公　訴　人　臺灣臺北地方法院檢察署檢察官
　　被　　　告　甲○○
　　指定辯護人　本院公設辯護人　庚○○
右列被告因公共危險案件，經檢察官聲請以簡易判決處刑（八十九年度偵字第二三七
五三號），本院臺北簡易庭認不宜以簡易判決處刑，改依通常序審理，判決如左：
    主  文
甲○○故意以煤氣炸燬現供人使用之住宅，未遂，處有期徒刑貳年，緩刑伍年。
    事  實
一、甲○○於民國八十九年十月十五日（星期日）上午，因酒後情緒低落，意圖自殺
    ，竟於台北縣新店市○○街一六七號其向戊○○所承租之理髮廳內（房屋為己○○出租予戊○○後，由戊○○將一樓臨光明街部份分租予甲○○經營理髮廳，戊○○則於假日期間與家人住居於同址樓上），將液化石油氣瓦斯桶（以下簡稱瓦
    斯桶）之減壓閥卸下，釋出瓦斯氣體（主要成份包括丙烷、丁烷及丙烯等）。至
    同日上午八時間，甲○○明知屋內已充滿相當濃度之瓦斯氣體，並可預見於點火
    後，即會引爆炸燬前開現供人使用之住宅並波及鄰近房屋，竟因執意尋短，不顧
    房東戊○○及到場處理警員丁○○等人之勸阻，基於縱始發生炸燬情事，亦不違
    背其本意之不確定故意，持打火機點火引爆充斥於屋內之瓦斯氣體，造成氣體爆
    炸並噴出火勢，使蔡朝明（新店消防分隊分隊長）、曾威靜、黃中毅（二人為新
    店消防分隊隊員）、林正明（消防局安康小隊義消）、葉康樓、賴周靜芝（二人
    為在場民眾）分別遭玻璃碎片刺傷、灼傷（以上傷害部分均未經告訴及起訴），
    戊○○、乙○○、丙○○、辛○○、壬○○、己○○所有如附表所示之物，則遭
    炸燬（起訴書記載為房屋受損）。幸經消防人員搶救得宜，火流未波及其他樓層
    及建築物，前址房屋之構成部分亦未達喪失效用程度，惟甲○○本人則受有身體
    、頭頸部、軀幹、上肢等多處燒傷，治療後仍十指全毀，遺有中度之肢體障礙。
二、案經臺北縣警察局新店分局報請臺灣臺北地方法院檢察署檢察官聲請簡易判決處
    刑，本院改依通常訴訟程序審理。
    理  由
一、訊據被告甲○○固供承於右揭時、地，點火導致氣爆燃燒，炸燬如附表所示之物
    ，惟否認有意自殺而引爆瓦斯，辯稱酒後點火抽菸，不知屋內為何充滿瓦斯氣體
    導致爆炸云云。
二、經查，前址氣爆現場即被告承租之台北縣新店市○○街一六七號一樓靠光明街部
    分，當日僅被告單獨在內，此據其供明在卷，並與證人戊○○之指證情節相符；
    又前址經臺北縣政府消防局火災勘查人員勘查結果：其房屋受火勢燃燒面積範圍
    極小，但內部物品及天花板損壞、散落嚴重，窗戶玻璃均彈散至光明街對面及北
    新路對面，於該址內部並未掘獲任何爆裂物品或化學炸藥，亦未發現單一明顯凹
    陷之起爆點，應屬氣相爆炸，室內之瓦斯桶減壓閥則已遭人卸下，顯見爆炸前即
    有瓦斯外洩情事，故遇最小之發火能量即可引爆，有臺北縣政府消防局火災原因
    調查報告書（含火災現場勘查紀錄及原因判斷、火災出動觀察紀錄、火災現場相
    關街道圖、平面及物品配置圖、現場照片等）一件附卷可憑，足證本件係因被告
    拆下瓦斯桶減壓閥並洩出瓦斯後，點火致氣爆起火燃燒所引起，右揭火災原因調
    查結果亦同此認定，有該報告書在卷可憑。次查，被告承租之前址房屋二樓以上
    ，為房東戊○○及其家人假日住居之處，是日（八十九年十月十五日星期日）上
    午七時三十分許，因自被告承租處傳出疑似瓦斯氣體外洩之嘶嘶聲響，戊○○乃
    下樓詢問，經被告答以：我在開瓦斯，我要引爆等語，戊○○因而至臺北市政府
    警察局新店分局碧潭派出所報警，並由警員丁○○到場勸解被告，詎被告竟以右
    手持打火機，將指頭按壓於點火開關上，左手開啟少許門縫，回稱：管區的，你
    不要管我，我不想活了等語，隨即關上房門。其間被告除情緒較為激動外，並無
    其他異常或神智不清之情形，又因現場有濃厚之瓦斯氣味，丁○○遂返回派出所
    通知消防單位，並開始疏散交通，未久即發生本件爆炸之事實，亦據證人戊○○
    、丁○○結證綦詳，互核相符（詳本院九十年十一月十三日筆錄）。足證被告點
    火時，明知一樓屋內充滿瓦斯氣體，遇火即可爆炸燃燒，並可能炸燬該處樓上供
    戊○○及其家人居住使用之住宅，仍執意點火，顯具炸燬該住宅之不確定故意甚
    明，被告辯稱僅為抽菸點火，無意引爆，亦不知瓦斯為何外洩云云，均不足採；
    公訴人認被告係因酒醉疏於注意貿然點燃致發生氣爆，亦有誤會。末查，前開氣
    爆現場及鄰近建築物中，僅發生氣爆之建築物（光明街一六七號）有水泥剝落、
    天花板掉落及內部物品受爆炸壓力推擠扭曲變形之情形，其餘鄰近建築物則外窗
    玻璃因爆炸壓力破裂，並受有如附表所示之毀損情形，其內部物品並未受到波及
    ，有右揭勘查紀錄之記載可憑，並經證人即鄰近住戶乙○○、丙○○、辛○○、
    壬○○於警訊時指證明確；參以光明街一六七號房屋經修繕後已正常使用，亦據
    證人戊○○結證在卷，足認前開房屋經氣爆燃燒後，並未達喪失效用之程度。本
    件事證明確，被告犯行洵堪認定。
三、核被告所為係犯刑法第一百七十六條準用同法第一百七十三條第三項、第一項之
    以煤氣炸燬現供人使用之住宅未遂罪，公訴人引用同法第一百七十六條、第一百
    七十三條第二項過失炸燬現供人使用之住宅罪起訴，容有未洽，起訴法條應予變
    更。其以同一炸燬行為，炸燬如附表所示之物及前述供人使用之住宅未遂，仍成
    立炸燬罪之包括一罪。被告為未遂犯，並依刑法第二十六條前段規定減輕其刑。
    又被告因情緒低落，萌輕生之念，並為自殺而犯本件之罪，其本身亦受有身體、
    頭頸部、軀幹、上肢等多處約百分之四十五面積之三度燒傷，治療後仍十指全毀
    ，遺有中度之肢體障礙，有國立臺灣大學醫學院附設醫院病歷及殘障手冊等件附
    卷可稽，其因而觸犯本件重罪，依被告犯罪之特殊情形，在客觀上足以引起一般
    同情，本院認其情輕法重，即予宣告法定最低刑期猶嫌過重，爰依刑法第五十九
    條規定遞減其刑。爰審酌被告犯罪之動機、目的、手段、所生危害與犯罪後之態
    度等一切情狀，量處如主文所示之刑。末查，被告前未曾受有期徒刑以上刑之宣
    告，其因萌意尋短，一時失慮而犯本件之罪，並因氣爆而受有嚴重燒傷致中度肢
    體障礙，本院認其經此教訓後，當知警惕而無再犯之虞，前開所宣告之刑以暫不
    執行為適當，爰併宣告緩刑五年，用啟自新，以勵來茲。
據上論斷，應依刑事訴訟法第四百五十二條、第二百九十九條第一項前段、第三百條
，刑法第一百七十六條、一百七十三條第一項、第三項、第二十六條、第五十九條、
第七十四條第一款，判決如主文。
本案經檢察官黃兆揚到庭執行職務
中     華     民     國     九 十 一     年     一     月     三十一    日
                                      臺灣臺北地方法院刑事第五庭
                                          法  官    劉方慈
右正本證明與原本無異。
如不服本判決，應於判決送達後十日內，向本院提出上訴狀。
                                          書記官    殷玉芬
中     華     民     國     九 十 一     年     二     月         一    日
附表：
┌──┬───┬─────────────────────────────
│編號│被害人│                    炸  燬  財  物
├──┼───┼─────────────────────────────
│ 一 │戊○○│炸燬台北縣新店市○○街一六七號之電動鐵門二扇、電腦一部、電
│    │      │視機一台、雙門冷藏冰箱一台、遮雨棚二個、廣告招牌二個、石棉
│    │      │天花板六十片，致令不堪使用。
├──┼───┼─────────────────────────────
│ 二 │乙○○│炸燬台北縣新店市○○街一六九號一樓淯元企業社前門雨篷及落地
│    │      │窗，致令不堪使用。
├──┼───┼─────────────────────────────
│ 三 │丙○○│炸燬台北縣新店市○○路○段一二五號四樓鄰北新路之窗戶玻璃一
│    │      │片，致令不堪使用。
├──┼───┼─────────────────────────────
│ 四 │辛○○│炸燬台北縣新店市○○路○段一二一號四樓內之玻璃二片及紗門一
│    │      │扇， 致令不堪使用。
├──┼───┼─────────────────────────────
│ 五 │壬○○│炸燬台北縣新店市○○街二０四號一樓之前窗戶玻璃六片、後門玻
│    │      │璃一片，致令不堪使用。
├──┼───┼─────────────────────────────
│ 六 │己○○│炸燬台北縣新店市○○街一六七號一樓之落地鋁門窗三組、二樓之
│    │      │鋁門窗玻璃二十四片、三樓之鋁門窗十七片、四樓之鋁門窗十五片
│    │      │，致令不堪使用。
└──┴───┴─────────────────────────────
